【裁判字號】    99,訴,54
【裁判日期】    990225
【裁判案由】    毒品危害防制條例
【裁判全文】
臺灣基隆地方法院刑事判決                99年度訴字第54號
公  訴  人  臺灣基隆地方法院檢察署檢察官
被      告  乙○○
上列被告因違反毒品危害防制條例案件，經檢察官提起公訴（99
年度毒偵字第34號），被告於準備程序中就被訴事實為有罪之陳
述，本院合議庭裁定由受命法官獨任進行簡式審判程序，判決如
下：
    主  文
乙○○施用第一級毒品，累犯，處有期徒刑柒月。
    事  實
一、乙○○前因違反肅清煙毒條例及麻醉藥品管理條例等案件，
    經法院分別判處有期徒刑3 年10月、10月、7 月、3 年6 月
    、8 月確定，並經本院以96年度聲減字第306 號裁定減為有
    期徒刑1 年11月、5 月、3 月15日、1 年9 月、4 月，就其
    中之1 年11月及3 月15日，定應執行有期徒刑2 年2 月，其
    中之1 年9 月及4 月，定應執行有期徒刑2 年，各罪接續執
    行，而於民國96年7 月16日執行完畢出監。另曾因施用毒品
    案件，經本院以92年度毒聲字第61號裁定送觀察、勒戒，執
    行後因認有繼續施用毒品傾向，經本院以92年度毒聲字第69
    8 號裁定送強制戒治，執行後因認無繼續戒治必要，復經本
    院以93年度毒聲字第63號裁定停止戒治併付保護管束，於93
    年3 月4 日出戒治所，並於93年8 月20日保護管束期滿執行
    完畢，由臺灣基隆地方法院檢察署檢察官以93年度戒毒偵字
    第43號為不起訴處分確定。其於前次強制戒治執行完畢釋放
    後5 年內之97年12月17日又犯施用毒品之罪，經本院於98年
    3 月13日以98年度基簡字第307 號判決判處有期徒刑6 月確
    定。其再度基於施用第一級毒品海洛因之犯意，於98年10月
    6 日晚上10時許，在其基隆市○○區○○街307 號2 樓之住
    處內，以將海洛因摻水置入針筒注射於身體之方式，施用海
    洛因1 次。嗣於翌日（7 日）下午5 時許，因其另涉他案遭
    通緝，為警在基隆市○○區○○街口緝獲，經徵得其同意採
    尿送驗結果，呈嗎啡陽性反應。
二、案經基隆市警察局第四分局報請臺灣基隆地方法院檢察署檢
    察官偵查起訴。
    理  由
一、被告乙○○所犯為死刑、無期徒刑、最輕本刑3 年以上有期
    徒刑以外之罪，亦非屬高等法院管轄之第一審案件，其於準
    備程序進行中，先就被訴事實為有罪之陳述，經告知簡式審
    判程序之旨，並聽取檢察官、被告之意見後，本院合議庭依
    刑事訴訟法第273 條之1 第1 項裁定進行簡式審判程序，是
    本案之證據調查，依同法第273 條之2 規定，不受同法第15
    9 條第1 項、第161 條之2 、第161 條之3 、第163 條之 1
    ，及第164 條至第170 條所規定證據能力認定及調查方式之
    限制，合先敘明。
二、按92年7 月9 日修正公布、93年1 月9 日施行之毒品危害防
    制條例第20條、第23條將施用毒品之刑事處遇程序，區分為
    「初犯」及「5 年內再犯」、「5 年後再犯」；依其立法理
    由之說明：「初犯」，經觀察、勒戒或強制戒治後，應為不
    起訴處分或不付審理之裁定，經觀察、勒戒或強制戒治執行
    完畢釋放後，「5 年內再犯」者，因其再犯率甚高，原實施
    之觀察、勒戒及強制戒治既已無法收其實效，爰依法追訴或
    裁定交付審理，至於經觀察、勒戒或強制戒治執行完畢釋放
    後，「5 年後再犯」者，前所實施之觀察、勒戒或強制戒治
    已足以遮斷其施用毒品之毒癮，為期自新及協助其斷除毒癮
    ，仍適用「初犯」規定，先經觀察、勒戒或強制戒治之程序
    。從而依修正後之規定，僅限於「初犯」及「5 年後再犯」
    二種情形，始應先經觀察、勒戒或強制戒治程序；倘被告於
    5 年內已再犯，經依法追訴處罰，縱其第3 次（或第3 次以
    上）再度施用毒品之時間，在初犯經觀察、勒戒或強制戒治
    執行完畢釋放5 年以後，已不合於「5 年後再犯」之規定，
    且因已於「5 年內再犯」，顯見其再犯率甚高，原實施觀察
    、勒戒或強制戒治，已無法收其實效，即應依該條例第10條
    處罰（最高法院95年5 月9 日95年度第7 次刑事庭會議決議
    及97年9 月9 日97年度第5 次刑事庭會議決議意旨參照）。
    查被告前於93年8 月20日強制戒治執行完畢後，復於5 年內
    之97年12月17日，又犯施用第一級毒品罪，經本院於98年 3
    月13日以98年度基簡字第307 號判決判處有期徒刑6 月確定
    等情，有臺灣基隆地方法院檢察署刑案資料查註紀錄表及臺
    灣高等法院被告前案紀錄表在卷足稽，堪認被告之再犯率甚
    高，原實施之觀察、勒戒及強制戒治已無法收其實效，當無
    再施以觀察、勒戒或強制戒治之必要。揆諸首揭說明，本案
    被告施用毒品之犯行雖係在前次觀察、勒戒及強制戒治執行
    完畢釋放5 年後所為，仍不得依毒品危害防制條例第20條第
    3 項規定施以觀察、勒戒及強制戒治之處遇，而應由檢察官
    依法追訴，是本件起訴程序並無違誤。
三、上揭犯罪事實，業據被告於檢察事務官詢問、本院準備程序
    及審理程序中自白承認，且其尿液經送驗結果，確呈嗎啡陽
    性反應，有基隆市警察局第四分局偵辦毒品案件尿液檢體對
    照表、臺灣尖端先進生技醫藥股份有限公司濫用藥物檢驗報
    告附卷可憑。而毒品施用後於尿液、血液中可檢出之最大時
    限，與施用劑量、施用頻率、施用方法、施用者飲水量多寡
    、個人體質、代謝情況、檢體收集時間點及所用檢測方法之
    靈敏度等因素有關，因個案而異，一般於尿液中可檢出之最
    大時限，海洛因為2 至4 天，此有行政院衛生署管制藥品管
    理局92年7 月23日管檢字第0920005609號函釋可查，足徵被
    告之任意性自白確與事實相符。綜上所述，本案事證明確，
    被告犯行堪以認定。
四、查海洛因係屬毒品危害防制條例第2 條第2 項第1 款所列之
    第一級毒品，故核被告所為，係犯毒品危害防制條例第10條
    第1 項之施用第一級毒品罪。被告施用前持有海洛因之低度
    行為，應為施用之高度行為所吸收，不另論罪。被告有如事
    實欄所載之有期徒刑執行完畢情形，有前述被告前案紀錄表
    足參，其於受有期徒刑執行完畢後5 年內，故意再犯本件有
    期徒刑以上之罪，為累犯，應依刑法第47條第1 項規定加重
    其刑。爰審酌被告之教育程度為國中畢業，以往曾有違反肅
    清煙毒條例及麻醉藥品管理條例之前科紀錄，復經觀察、勒
    戒、強制戒治及起訴判處罪刑之處遇措施後，猶未能深切體
    認施用毒品對於自身健康之危害，足認其毒癮甚深，而有施
    以相當時期監禁處遇之必要，惟其犯罪手段平和，犯後坦承
    犯行，態度良好，及施用毒品係戕害其個人身心健康，對於
    他人並未構成危害等一切情狀，認檢察官具體求處有期徒刑
    8 月，稍嫌過重，而量處如主文所示之刑，以資警惕。
據上論斷，應依刑事訴訟法第273 條之1 第1 項、第299 條第 1
項前段，毒品危害防制條例第10條第1 項，刑法第11條前段、第
47條第1 項，判決如主文。
本案經檢察官甲○○到庭執行職務。
中    華    民    國    99    年    2     月    25    日
                  刑事第二庭  法  官  張婷妮
以上正本證明與原本無異。
如不服本判決應於收受送達後10日內向本院提出上訴書狀，並應
敘述具體理由；其未敘述上訴理由者，應於上訴期間屆滿後20日
內向本院補提理由書(均須按他造當事人之人數附繕本)「切勿逕
送上級法院」。
中    華    民    國    99    年    2     月    25    日
                              書記官  簡羽勤
附錄本案論罪科刑法條：
毒品危害防制條例第10條第1項
施用第一級毒品者，處 6 月以上 5 年以下有期徒刑。

司法院資訊處製作；財團法人民間司法改革基金會備份。
